【裁判字號】    95,選訴,12
【裁判日期】    950626
【裁判案由】    
【裁判全文】
臺灣彰化地方法院刑事判決        九十五年度選訴字第一二號
公  訴  人  臺灣彰化地方法院檢察署檢察官
被      告  己○○
            辛○○
上二人共同
選任辯護人  張崇哲  律師
            張繼準  律師
            張庭禎  律師
上列被告等因違反公職人員選舉罷免法案件，經檢察官提起公訴
（九十四年度選偵字第三二號），本院判決如下：
    主  文
己○○、辛○○共同連續對於有投票權之人，行求賄賂，而約其
投票權為一定之行使，各處有期徒刑陸月，如易科罰金，均以參
佰元折算壹日，均褫奪公權年。扣案如附表「用以行求之賄賂
」欄所示之物均沒收之。
    事  實
一、己○○於民國九十四年間係彰化縣縣議員，詎為求於九十四
    年十二月三日舉辦投票之第十五屆彰化縣溪湖鎮鎮長選舉參
    選勝選，竟與其妻子辛○○及真實姓名不詳之成年男子數人
    ，共同基於對於有投票權之人，行求賄賂而約其投票權為一
    定行使之概括犯意聯絡，利用彰化縣政府舉行金婚、鑽石婚
    之慶賀活動，於取得彰化縣溪湖鎮境內具有投票權之金婚、
    鑽石婚選民名冊後，乃向不知情之壬○○所經營之「榮輝藝
    品社」，以每幅新臺幣（下同）二百七十元之價格，訂購其
    上襯以黑底、內有亮金色之圖案（為一對鴛鴦在池內戲水，
    其旁伴有花、葉等圖樣）之裱框長型匾額多幅，並先、後於
    如附表所示之時間，或由己○○、辛○○二人、或由辛○○
    與上開知情之不詳姓名成年男子、或由己○○、辛○○囑由
    前開知情之姓名不詳之成年男子，經由不知情之彰化縣大突
    里里長卯○○（指附表編號一、五所示部分）、彰化縣西寮
    里里長寅○○（指附表編號二至四、八所示部分）、彰化縣
    番婆里里長曾銀水（指附表編號六、七所示部分，上開卯○○、寅○○、曾銀水所涉違反公職人員選舉罷免法之罪嫌，
    均已由檢察官為不起訴之處分）之帶同，前往如附表所示有
    投票權人辰○○等人（如附表「行求賄賂對象」欄所示之辰
    ○○等人所涉之妨害投票罪嫌，均業由檢察官以其等無收受
    賄賂之犯意而為不起訴之處分）住處，由上開不知情之里長
    在外等候，己○○、辛○○或前開姓名不詳之成年男子則攜
    帶如附表「用以行求之賄賂」欄所示之匾額各一幅進入屋內
    ，以假藉祝賀其等逢金婚、鑽石婚之名義，同時分送其上印
    有「溪湖鎮長候選人己○○、懇請支持」等字樣之紙杯及面
    紙，表彰己○○為彰化縣溪湖鎮鎮長候選人之身分，並以上
    開匾額行求賄賂，請求、拜託如附表所示有投票權之辰○○
    等人支持有意參選彰化縣溪湖鎮鎮長之己○○，並許其等將
    票投給己○○而為一定之行使，而如附表「行求賄賂對象」
    欄所示之辰○○等人雖均明知己○○、辛○○或前揭姓名不
    詳之成年男子分送匾額之目的，係在於行求約使其等因此投
    票給己○○，惟如附表「行求賄賂對象」欄所示之辰○○等
    人雖收受上開匾額，但並無允諾就其投票權為一定行使之真
    意。嗣為警循線查悉上情，並於九十四年十月二十八日約談
    如附表「行求賄賂對象」欄所示之辰○○等人後，經其等將
    己○○、陳文姬及前開姓名不詳之成年男子用以行求之賄賂
    （如附表「用以行求之賄賂」欄所示之匾額共計八幅）等物
    取交警方扣案；另如附表編號一、六所示之辰○○、子○○○則分別提出其上印有「溪湖鎮長候選人己○○、懇請支持
    」等字樣之紙杯三十個、面紙四包與警方扣案。
二、案經臺灣彰化地方法院檢察署檢察官指揮法務部調查局彰化
    縣調查站、彰化縣警察局溪湖分局偵辦後，由法務部調查局
    彰化縣調查站、彰化縣警察局溪湖分局報請臺灣彰化地方法
    院檢察署檢察官偵查起訴。
    理  由
一、訊據被告己○○、辛○○二人固均坦認有致贈上開匾額與如
    附表所示有投票權之辰○○等人等情不諱，然均矢口否認涉
    有何行求賄賂之犯行，均辯稱：於被告己○○擔任縣議員之
    期間，平時遇民眾有喜慶活動時，均會致贈匾額等物，贈送
    匾額與如附表所示之辰○○等人，係為祝賀其等金婚、鑽石
    婚之紀念，贈送時均未提及與選舉有關之事，且所致贈之匾
    額價值甚微，不足以該當可影響選民投票意向之「賄賂」，
    其二人均無行求賄賂之犯行云云，被告己○○則另辯稱：伊
    僅曾於如附表編號六所示之時間，前往如附表編號六所示子
    ○○○之住處贈送匾額，其餘如附表所示之人，伊則均未前
    往致贈云云。惟查：
（一）被告己○○、辛○○二人所為如事實欄所示之共同連續行
      求賄賂犯行，已據證人即如附表編號一至八所示「行求賄
      賂對象」欄所示之有投票權人辰○○、丁○○、甲○、乙○、戊○○○、子○○○、丑○○及丙○○等人於偵訊時
      結證屬實（上開證人於偵查中之證述，均已依法具結，依
      刑事訴訟法第一百五十九條之一第二項之規定，均具有證
      據能力，被告及其選任辯護人爭執前揭證人於偵訊時之證
      述不具有證據能力，尚有誤會）。證人甲○於偵訊時證稱
      ：「（問：是否有人於九十四年十月初贈送結婚紀念金箔
      匾額給你們？）有。我們西寮里的里長有帶一位女士（註
      ：被告辛○○於本院坦認如附表編號一至八所示之辰○○
      等人，其均有前往贈送匾額）過來，他拿給我匾額。【問
      ：該名女子是否有（說明）贈送匾額的目的？】他說是我
      們六十週年的紀念，他並說年底鎮長選舉時，拜託投給己○○。」等語（見九十四年度選他字第四二三號卷第一二
      六、一二七頁）；又證人戊○○○於偵查中證述：「（問
      ：是否有人於九十四年十月初贈送結婚紀念金箔匾額給你
      們？）有。我們大突里的鄭里長有帶一位女士及一位先生
      過來，他們拿給我匾額。（問：該二名男子及女子是否有
      說明贈送匾額的目的？）他們說是我們五十週年的紀念，
      他並說年底鎮長選舉時，拜託投給己○○。」等語（見同
      上選他卷第一三四、一三五頁）；再證人丑○○於偵訊時
      證稱：「（問：你是否在九十四年十月中旬某日在家收受
      由縣議員己○○、辛○○所共同贈送之金箔裱製匾額？）
      有收到。（問：他們如何送你的？）有五、六個不認識的
      男子一起拿匾額來，他們說他們是議員己○○要給我們結
      婚五十週年的紀念品。（問：他們是否有跟你說什麼？）
      他們說己○○要競選鎮長，拜託我們投票給他。【問：是
      否有收到己○○的競選文宣？（提示面紙）】有，我有收
      到面紙二包，是這種面紙沒錯。（問：當天送匾額給你時
      ，是否連面紙一同給你？）是，他們也順便說「拜託拜託
      ，把票投給己○○」。」等語（見同上選他卷第一二０頁
      ）；另證人丙○○於偵查中亦證述：「（問：是否有人於
      九十四年十月中旬送你們夫妻二人金箔製匾額乙幅，並署
      名縣議員己○○、溪湖警友站辛○○致送？）是。是我們
      里長寅○○當天帶一位女士及先生過來，他並說要選給我
      們。（問：他們有無說為何原因要送你們？）里長並沒有
      說任何話，但該名女子說拜託我，請我蓋給己○○。」等
      語（見同上選他卷第一二三背面）綦詳。
（二）又被告陳文姬供承致贈如附表所示之匾額時，其均有前往
      等語，而被告己○○雖僅坦認有於如附表編號六所示之時
      間，前往如附表編號六所示子○○○之住處贈送匾額，然
      除證人子○○○之外，證人辰○○、乙○亦均於偵訊時明
      確指證被告己○○本人有前至其等之住處贈送匾額（以上
      見九十四年度選他字第四二三號第一一六、一三一及八三
      頁），且證人辰○○於偵查中證稱：【（問：你是否在九
      十四年九月初某日中午在家收受由縣議員己○○或其配偶
      辛○○所  共同贈送之金箔裱製匾額？）有收到，是里長
      卯○○帶他們二人來拜訪我的。（問：他們拿給你的候，
      有無說什麼？）．．．都說要慶祝我們結婚六十週年的紀
      念品，他們也有說：「拜託。拜託。」。（問：你是否知
      道年底要選舉？）我知道。】等語（見同上選他卷第一一
      六頁）；又證人丁○○於偵訊時證述：其有於九十四年九
      月間某日中午，在其住處收到被告己○○及一名女子所贈
      送之匾額及被告己○○參選鎮長之文宣紙杯三串，當時上
      開女子有向其表示「拜託一下」，其知道是拜託選舉的事
      ，前開文宣紙杯三串已用完等語（見同上選他卷第一０一
      頁）；再證人乙○於偵訊時證稱：係被告己○○說在選舉
      時，請支持他等語，並經檢察官當庭提示被告己○○之照
      片經證人乙○辨識無誤（以上見同上選他卷第一三一頁）
      ；另證人子○○○於偵訊時亦證述：扣案的匾額係里長偕
      同被告己○○、陳文姬夫婦二人帶來的，稱係慶祝結婚五
      十週年，同時將扣案印有文宣的面紙四包放在桌上，並說
      拜託、拜託等語（見同上選他卷第八三頁）。
（三）是依證人辰○○、丁○○、甲○、乙○、戊○○○、子○○○、丑○○及丙○○等人前開於偵訊時證述之內容，其
      中證人甲○、戊○○○、丑○○及丙○○已明確證稱致送
      匾額之人有約其投票權為一定行使之情形，且證人辰○○
      、乙○、子○○○於偵查中亦證述被告己○○有親至其等
      住處贈送匾額，又證人丁○○於偵訊時證稱其於收受匾額
      之同時，還收到被告己○○競選彰化縣溪湖鎮鎮長之文宣
      紙杯，警方亦分別自辰○○、子○○○處取獲被告己○○
      、辛○○二人致送匾額時同時分送之紙杯三十個及面紙四
      杯扣案，而上開紙杯及面紙上均印有「溪湖鎮長候選人己○○、懇請支持」等字樣，有前揭紙杯三十個及面紙四包
      扣案可佐，且其中就證人辰○○、乙○、子○○○之部分
      ，被告己○○、辛○○均親自前往，且證人辰○○、丁○○、子○○○等人均有收到上開標明「溪湖鎮長候選人己○○、懇請支持」等字樣之紙杯及面紙，顯見被告己○○
      、辛○○二人贈送匾額與如附表所示之辰○○、丁○○、
      甲○、乙○、戊○○○、子○○○、丑○○及丙○○等人
      時，並非單單係以匾額上一角之紅紙條所標示之被告己○○為彰化縣議員、被告陳文姬為警友辦事處副主任之身分
      所為，被告己○○、陳文姬二人於贈送上開匾額時，或親
      自、或囑由真實姓名不詳之成年男子，藉機向受贈者明示
      年底鎮長選舉時，投票給被告己○○等語，或於贈送匾額
      之際，同時以分送足以表彰被告己○○為參選彰化縣溪湖
      鎮鎮長選舉候選人地位之紙杯、面紙，並表示拜託、支持
      等語，而另有表彰被告己○○係彰化縣溪湖鎮鎮長候選人
      之事實，堪以認定。
（四）至證人丁○○、甲○、乙○、戊○○○、子○○○、丑○○及丙○○等人於本院審理時雖均翻異前詞而改為證稱：
      前來送匾額的人，沒有提到選舉的事云云，且證人丁○○
      、乙○、戊○○○、丑○○於本院審理時均一致證稱：來
      送匾額的人將東西放著或說完匾額係紀念結婚之用後，隨
      即轉身就走了一語，實與一般贈送他人物品之祝賀者，除
      表達祝福之意及交付禮品外，理應會再與受贈者閒話家常
      幾句，以不失流於敷衍，並示贈送禮物之誠意，前開證人
      丁○○、乙○、戊○○○、丑○○於本院審理時之證述，
      核與一般常情有違；又證人丁○○、甲○、乙○、子○○○、丙○○於本院審理時對於所詢問之問題多答以不清楚
      或忘記了；再證人丁○○、戊○○○、子○○○、丑○○
      雖於本院審理時改為上開證述，惟均仍證稱其等於偵訊時
      證述之內容為實在等語，是堪認前開證人於本院審理之證
      述內容，或屬事後迴護被告己○○、陳文姬二人之詞，或
      係因年事已高、距受贈匾額之時間已久而有記憶不清之情
      事，其等於本院審理時之證述內容，均無可採，仍應以前
      開證人於偵查中具結證述之內容為可信。又證人即被告辛○○所稱陪同其前往致送匾額之庚○○，於本院審理時既
      證稱其已忘記曾陪同被告辛○○送匾額給哪幾對夫妻，是
      其證稱被告己○○並未一同前往及送匾額時未向受贈者提
      及祝賀以外之話等語，既無證據足認所證述之內容係屬致
      贈如附表所示之辰○○等人之情形，自均不足以作為被告
      己○○、陳文姬二人並未涉犯本案之有利事證，附予敘明
      。
（五）再被告己○○於本院雖稱：發送匾額之前，有先請教過張
      崇哲律師一語；被告陳文姬於本院九十五年三月十六日準
      備程序時亦供稱：「我去送（匾額）的時候，我先生己○○告訴我，不能提及選舉的事情，因為他之前已經請教過
      律師」等語，而證人張崇哲律師於本院民事九十五年度選
      字第五號一案被告己○○當選無效之訴之九十五年二月二
      十二日準備程序時證稱：「（問：被告是否有跟你詢問贈
      送匾額的事情？）有的，被告是我朋友，九十三年十二月
      一日聘任我擔任議員服務處的法律顧問，平常會跟我諮詢
      法律意見，九十四年十月初詳細日期記不得，被告打電話
      給我說要請教法律問題，我就約他當天下午五時五點在我
      位於員林鎮○○路○段五八號二樓辦公室見面，當時有他
      的司機詹天佑載被告過來，被告就問我說他現在要選舉參
      選溪湖鎮鎮長，他要送匾額給溪湖鎮的金錉跟鑽石錉鎮民
      表達祝賀之意，詢問是否違法，我有問他說你當選議員後
      有無在送匾額，他說當選議員後民意代表有婚喪喜慶有收
      邀請卡、訃文都會送匾額祝賀輓聯致意，我就告訴他依平
      常心，不能因為要參選，連正常的行為都不敢做，而且這
      是臺灣民意代表的文化；只要不要送其他的財物為對價應
      該不構成違法，我問他你送匾額的對象怎麼來，他說他有
      接到溪湖鎮公所及福安宮合辦的敬老活動邀請卡，活動中
      表揚金婚跟鑽石婚及百歲人瑞，金婚與鑽石婚很難得所以
      想要送匾額，我說沒有問題；另外我有問他你是要用何名
      義去送，另外被告還問我送匾額拜訪時有人提到選舉的事
      情要如何處理及回應，我告訴他既然人家自動提到你應該
      善意回應說謝謝拜託支持，應該沒有問題，當時情形就是
      這樣」等語。惟被告己○○、陳文姬二人贈送匾額與如附
      表所示之辰○○等人時，除以被告己○○為彰化縣議員之
      名義外，另有表彰其為彰化縣溪湖鎮鎮長候選人身分之情
      事，並向受贈者提及選舉支持、投票與被告己○○等語，
      已詳述如前，又證人辰○○、丁○○、甲○、乙○、戊○○○、子○○○、丑○○及丙○○等人於偵訊時均未證述
      其等有主動向贈送匾額之人提及鎮長選舉之事，且證人乙○、戊○○○、丑○○、丙○○於偵查中均證稱不認識被
      告己○○一語，證人甲○、乙○、子○○○則均證稱於收
      受匾額之前，不知被告己○○要參選等語，是堪認如附表
      所示之辰○○等人均未主動向被告己○○、陳文姬或其他
      致贈匾額之姓名不詳之成年男子提及被告己○○要參選鎮
      長選舉之事，被告己○○、辛○○二人所為如事實欄所載
      之行求賄賂犯行，顯與上開證人張崇哲律師於受被告己○○諮詢時告以之內容炯異，且依被告陳文姬前開供述，被
      告己○○既已向張崇哲律師詢問相關法律問題，並經被告
      己○○告知被告辛○○：經諮詢律師後，送匾額時不能提
      及選舉之事等語，顯見被告己○○、辛○○二人對於贈送
      匾額時，不得藉機向受贈者約定投票權之行使，否則即屬
      觸法一節，應有清楚之認識，詎被告己○○、辛○○竟仍
      藉贈送匾額之名義，實施行求賄賂之實，顯見被告己○○
      、辛○○二人主觀上確均有行求賄賂之犯罪故意；又徵以
      被告己○○擔任彰化縣縣議員之選區，除彰化縣溪湖鎮外
      ，另有彰化縣埔心鄉、埔鹽鄉（此為被告己○○所坦認）
      ，惟被告己○○、辛○○二人卻僅就被告己○○欲參選鎮
      長之溪湖鎮金婚、鑽石婚夫妻贈送紀念匾額，對於亦由彰
      化縣政府統籌辦理、住居在彰化縣埔心鄉、埔鹽鄉而同屬
      被告己○○為彰化縣縣議員之選區境內之鑽石婚活動（參
      見卷附彰化縣政府九十四年六月十三日函文、彰化縣埔心
      鄉公所九十四年十一月十八日及彰化縣埔鹽鄉公所九十四
      年十一月二十八日函文各一份），則未有致贈匾額祝賀之
      行為，益足認被告己○○、辛○○二人有前開行求賄賂之
      犯意。
（六）另被告己○○、陳文姬二人用以行求所用之賄賂匾額，每
      幅係以二百七十元向壬○○買入，且係一次訂製高達一百
      多幅之單價等情，已據證人壬○○於本院審理時證述屬實
      ，且上開匾額圖樣係襯以黑底之亮金色圖案（為一對鴛鴦
      在池內戲水，其旁伴有花、葉等圖樣），並經裱製、裝框
      ，外觀上堪認精美，有被告己○○、辛○○二人用以行求
      如附表所示之匾額八幅扣案可佐，前揭匾額具有一定之價
      值，被告己○○、陳文姬二人辯稱：匾額之價值甚微，不
      足以作為行求之賄賂云云，亦無可採。而被告己○○、辛○○二人所稱：其等於被告己○○擔任彰化縣議員之期間
      ，平時遇民眾有喜慶時，亦均會致贈匾額祝賀，且該次贈
      送金婚、鑽石婚結婚紀念之匾額對象，除如附表所示辰○○等八人外，另亦不乏有已之人等語，核均與本案被告
      己○○、辛○○二人是否成立犯罪並無關聯，併予敘明。
（七）按「刑罰有關投票行賄、受賄罪之規定，旨在防止金錢介
      入選舉，以維護選舉之公平與純正。惟近年來選風惡化，
      部分候選人為求當選，競相提早賄選活動，常提前於選務
      機關發布選舉公告之前或其登記參選之前，即對於有投票
      權之人預為賄賂，請求於選舉時投票支持。類此提前賄選
      行徑，敗壞選風尤甚，若謂刑法及其特別法無從加以規範
      處罰，無異鼓勵賄選者提前為之，顯非立法本意。故對於
      有投票權之人行求、期約或交付賄賂，不以行求、期約或
      交付賄賂時，選務機關已發布選舉公告或該候選人已登記
      參選為限，祇須提前賄選之雙方，於行賄、受賄當時，均
      預期行賄者將來參選民意代表時，將投票予以支持即屬之
      ，方合於立法意旨。從而行賄時縱尚未發布選舉公告，或
      未登記參選，其既已著手賄選之實施，日後亦實際登記取
      得候選人資格，仍與該罪之要件該當」（最高法院九十四
      年度台上字第六二五號判決意旨參照）。是被告己○○、
      辛○○二人雖供稱：其等於如附表所示之時間贈送如附表
      所示之辰○○等人匾額時，被告己○○尚未登記為彰化縣
      溪湖鎮鎮長候選人一語，然被告己○○日後既已實際登記
      取得候選人資格，被告己○○、辛○○二人上開所述，自
      與其二人前揭行求賄賂犯行之成立，尚不生影響。
（八）復按「公職人員選舉罷免法第九十條之一第一項之賄選罪
      ，以對於有投票權之人，行求、期約或交付賄賂或其他不
      正利益，而約其不行使投票權或為一定之行使者為構成要
      件，其行求、期約、交付行為，係屬階段行為，其行求賄
      賂階段，屬行賄者單方意思表示行為，不以相對人允諾為
      必要；而交付賄賂階段，則以行賄者已實施交付賄賂之行
      為，一經交付，罪即成立，雖不以收受者確已承諾，或進
      而為一定投票權之行使為必要，但仍以收受者已收受，而
      有受賄意思者為限」（最高法院九十三年度台上字第五八
      ０二號判決意旨參照）。本件如附表所示之辰○○等人，
      依上開所述，其等對於被告己○○、辛○○二人贈送上開
      匾額，係挾有行求賄賂之目的一節，固均有所認識，然因
      其等適逢金婚、鑽石婚之喜，且被告己○○、辛○○二人
      係假藉祝賀其等結婚紀念之意而贈送匾額以行求賄賂，又
      查無如附表所示之辰○○等人有收受賄賂真意之事證，再
      如附表所示之辰○○等人所涉妨害投票罪嫌，亦經檢察官
      以事證尚有未足而均為不起訴之處分，有臺灣彰化地方法
      院檢察署九十四年度選偵字第三二、三三號不起訴處分書
      一份在卷可憑，因如附表所示之辰○○等人，均無收受賄
      賂之犯意，被告己○○、辛○○二人所為，係行賄者單方
      之意思表示而均該當於行求賄賂罪。
（九）此外，復有證人寅○○、卯○○及癸○○等人於本院審理
      時之證述在卷可稽，並有如附表編號一、六所示之辰○○
      、子○○○交付與警方之其上印有「溪湖鎮長候選人己○○、懇請支持」等字樣之紙杯三十個及面紙四包扣案可佐
      ，本件事證明確，被告己○○、辛○○二人犯行均洵足認
      定。
三、核被告己○○、陳文姬二人所為，均係犯修正前公職人員選
    舉罷免法第九十條之一第一項之對於有投票權之人，行求賄
    賂，而約其為一定之行使罪（公訴人起訴書犯罪事實欄已載
    明其二人行求賄賂之事實，然起訴書論罪法條欄誤載係「對
    於有投票權人交付賄賂而約其為一定行使之罪嫌」，惟業經
    蒞庭檢察官於本院準備程序及審理時當庭更正。又查被告己○○、陳文姬二人行為後，公職人員選舉罷免法第九十條之
    一第一項規定業於九十四年十一月三十日修正公布，同年十
    二月二日生效，經比較修正前後之規定，以修正前之法定刑
    度為輕而較有利於被告己○○、陳文姬二人，故依刑法第二
    條第一項但書之規定，均應適用修正前之法律即修正前公職
    人員選舉罷免法第九十條之一第一項之規定）。被告己○○
    、陳文姬二人與真實姓名不詳之成年男子數人間，具有犯意
    聯絡與行為分擔，均應論以共同正犯。又被告己○○、陳文
    姬二人先後多次對於有投票權之人行求賄賂而約其為投票權
    一定之行使之行為，均時間緊接，犯罪構成要件相同名，顯
    係基於概括之犯意反覆為之，均為連續犯，應各論以一罪，
    並均加重其刑。爰審酌被告己○○、陳文姬二人之素行、因
    被告己○○參選彰化縣溪湖鎮鎮長選舉，為求勝選，竟未循
    正常方式之犯罪動機、目的、行求賄賂之手段、次數、用以
    行求之賄賂價值、破壞公平之選舉、對民主政治所生之危害
    及其二人犯罪後之態度等一切情狀，分別量處如主文所示之
    刑，並均諭知易科罰金之折算標準，及均依公職人員選舉罷
    免法第九十八條第三項（未修正）、刑法第三十七條第二項
    之規定，各併予宣告褫奪公權三年（公訴人起訴書請求對被
    告己○○、辛○○二人，就主刑部分，分別量處有期徒刑一
    年六月、一年二月，惟本院酌以上情，認對被告己○○、辛○○二人判處如主文所示之刑，已足以懲治其二人之犯行，
    公訴人起訴書上開求刑尚有過重，附予敘明），以資懲儆。
四、扣案如附表「用以行求之賄賂」欄所示之賄賂即匾額共計八
    幅，均係被告己○○、陳文姬二人用以行求之賄賂，均應依
    修正前公職人員選舉罷免法第第九十條之一第三項之規定，
    不問屬於犯人與否，沒收之。至警方於九十四年十月二十八
    日上午九時五十分許，在被告己○○、陳文姬二人居所查扣
    之匾額四幅、親友通訊表及行程手冊各一本，被告己○○、
    陳文姬二人均堅決否認與本案有關，且被告己○○於九十四
    年十月二十八日經檢察官偵訊時陳稱：上開匾額四幅係欲作
    為日後里民結婚時贈送他人之用等語，是既查無上開扣案物
    品係屬被告己○○、陳文姬二人用以行求之賄賂或供犯本案
    所用及預備之物之事證，故不予宣告沒收之。又如附表編號
    一、六所示之辰○○、子○○○二人分別交由警方查扣之紙
    杯三十個及面紙四包，固堪認係被告己○○、陳文姬二人行
    求賄賂時併予使用之物，然尚非被告己○○、陳文姬二人用
    以行求之賄賂，且既已分別交付與辰○○、子○○○而均已
    非屬被告己○○、陳文姬二人所有之物，亦非屬違禁物，核
    與沒收之要件不符，爰亦不予宣告沒收之，附此敘明。
據上論斷，應依刑事訴訟法第二百九十九條第一項前段，修正前
公職人員選舉罷免法第九十條之一第一項、第三項、公職人員選
舉罷免法第九十八條第三項，刑法第十一條前段、第二條第一項
但書、第二十八條、第五十六條、第四十一條第一項前段、第三
十七條第二項，罰金罰鍰提高標準條例第二條，判決如主文。
本案經檢察官高如應到庭執行職務
中    華    民    國  九十五  年     六   月  二十六  日
                  刑事第二庭    審判長法官  王義閔
                                法      官  鄭舜元
                                法      官  李雅俐
以上正本證明與原本無異。
如不服本判決，應於判決送達後十日內，向本院提出上訴狀（須
附繕本）。
中    華    民    國  九十五  年     六   月  二十六  日
                                法院書記官  陳秀娟
附錄論罪科刑法條：
修正前公職人員選舉罷免法第九十條之一第一項：
對於有投票權之人，行求期約或交付賄賂或其他不正利益，而約
其不行使投票權或為一定之行使者，處五年以下有期徒刑，得併
科新臺幣四十萬元以上四百萬元以下罰金。
附表壹：
┌──┬──────┬─────────┬──────┬───────┐
│編號│時        間│  地          點  │行求賄賂對象│用以行求之賄賂│
├──┼──────┼─────────┼──────┼───────┤
│一  │94年9月初某 │彰化縣溪湖鎮大突里│辰○○      │匾額一幅（其價│
│    │日中午      │二溪路大突巷30 號 │            │值及內容如事實│
│    │            │                  │            │欄所載，下同）│
├──┼──────┼─────────┼──────┼───────┤
│二  │94年9月間某 │彰化縣溪湖鎮西寮里│丁○○      │匾額一幅      │
│    │日中午      │員鹿路西寮巷8號   │            │              │
├──┼──────┼─────────┼──────┼───────┤
│三  │94年10月初某│彰化縣溪湖鎮西寮里│甲○        │匾額一幅      │
│    │日          │員鹿路西寮巷28 號 │            │              │
├──┼──────┼─────────┼──────┼───────┤
│四  │94年 9月底（│彰化縣溪湖鎮西寮里│乙○        │匾額一幅      │
│    │起訴書誤載為│員鹿路西寮巷18 之2│            │              │
│    │10月初）某日│號                │            │              │
├──┼──────┼─────────┼──────┼───────┤
│五  │94年10月初某│彰化縣溪湖鎮大突里│戊○○○    │匾額一幅      │
│    │日          │大順街6號         │            │              │
├──┼──────┼─────────┼──────┼───────┤
│六  │94年10月中旬│彰化縣溪湖鎮番婆里│子○○○    │匾額一幅      │
│    │某日        │海豐路新厝巷9號   │            │              │
├──┼──────┼─────────┼──────┼───────┤
│七  │94年10月中旬│彰化縣溪湖鎮番婆里│丑○○      │匾額一幅      │
│    │某日        │海豐路13號        │            │              │
├──┼──────┼─────────┼──────┼───────┤
│八  │94年10月中旬│彰化縣溪湖鎮西寮里│丙○○      │匾額一幅      │
│    │某日        │員鹿路4段69號     │            │              │
└──┴──────┴─────────┴──────┴───────┘


司法院資訊處製作；財團法人民間司法改革基金會備份。
